臺灣高雄地方法院民事判決　　　　　　 100年度訴字第1733號
原　　　告　盧美潔
　　　　　　林威伸
共　　　同
訴訟代理人　劉家榮律師
被　　　告　陳慧玲
上列當事人間請求損害賠償事件，原告於刑事訴訟程序（99年度
交易字第123 號）提起附帶民事訴訟（99年度審交附民字第331
號），經本院刑事庭裁定移送而來，本院於民國100 年12月6 日
言詞辯論終結，判決如下：
    主  文
原告之訴及假執行之聲請均駁回。
訴訟費用由原告負擔。
    事  實  及  理  由
一、按訴狀送達後，原告不得將原訴變更或追加他訴，但擴張或
    減縮應受判決事項之聲明者，不在此限，民事訴訟法第255
    條第1 項第3 款定有明文。本件原告起訴請求被告應給付原
    告盧美潔、林威伸各新台幣（下同）60萬元、120 萬元，及
    均自起訴狀繕本送達翌日起至清償日止，按年息5%計算之利
    息；嗣於本院審理中，各變更請求之金額為400,762 元、60
    4,197 元及法定利息，核屬減縮應受判決事項之聲明，揆諸
    前揭規定，其訴之變更應予准許。
二、原告主張：被告於民國98年12月15日下午2 時25分許，駕駛
    車牌號碼ZO-1392 號自小客車，沿高雄市○○區○○路由西
    往東方向，行駛至該路與高速公路東側便道交岔路口時，欲
    左轉駛入該東側便道往北行駛，適原告盧美潔騎乘車牌號碼
    YFB-457 號機車（下稱系爭機車）搭載原告林威伸，亦沿興
    楠路由東往西方向直行而來，欲通過該交岔路口，被告竟疏
    未注意轉彎車應讓直行車先行即貿然左轉，致其駕駛之自小
    客車右前車頭撞及系爭機車之左側車身，伊等均人車倒地，
    盧美潔因而受有左肱骨頸骨折之傷害，林威伸則受有左脛骨
    開放性骨折之傷害（下稱系爭事故）。盧美潔因此支出醫療
    費用新台幣（下同）17,712元、看護費用42,000元、修車費
    用5,350 元，並因此有3 個月不能工作，而受有不能工作之
    損失65,700元，林威伸則支出醫療費用6,697 元、看護費用
    180,000 元、購買輪椅費用4,500 元、購買帶輪便椅器費用
    3,000 元，再伊等因系爭事故，身心受有極大痛苦，而各請
    求精神慰藉金270,000 元、410,000 元等語。爰依侵權行為
    之法律關係提起本訴，並聲明請求：(一)被告應各給付原告盧
    美潔400,762 元及原告林威伸604,197 元，及均自起訴狀繕
    本送達翌日起至清償日止，按年息5%計算之利息。(二)願供擔
    保請准宣告准予假執行。
三、被告則以：系爭事故發生時，伊遵照左轉專用燈號之指示行
    駛，係原告盧美潔騎乘系爭機車違規始肇事，縱認伊就系爭
    事故之發生有過失，對方亦應與有過失；再伊已有為原告等
    支付萬餘元之醫療費用，而原告請求之看護費用及精神慰藉
    金均過高，且盧美潔曾向伊自承並未在工作，則其請求不能
    工作之損失，亦無理由等語，資為抗辯。並聲明：原告之訴
    駁回，如受不利判決，願供擔保免為假執行。
四、兩造不爭執事項：
  (一)原告盧美潔騎乘系爭機車搭載原告林威伸，與駕駛自小客車
    之被告於上揭時、地發生系爭事故，盧美潔因而受有左肱骨
    頸骨折之傷害，林威伸則受有左脛骨開放性骨折之傷害。
  (二)盧美潔、林威伸已各領取強制汽車責任保險金311,167 元、
    232,199 元。
  (三)被告對盧美潔支出修車費用5,350 元及林威伸支出購買輪椅
    費用4,500 元、購買帶輪便椅器費用3,000 元部分，均不爭
    執。
五、本件之爭點為：(一)被告就系爭事故之發生有無過失？(二)原告
    各得請求之金額為若干？(三)被告是否得主張過失相抵？茲分
    述如下：
  (一)被告就系爭事故之發生有無過失？
    按汽車行駛時，應注意車前狀況，並隨時採取必要之安全措
    施，道路交通安全規則第94條第3 項定有明文，本件被告駕
    車自應注意上述道路交通安全規定，則被告駕車行經交岔路
    口，不論燈光號誌為何，本仍應注意左右有無來車，並隨時
    採取必要之安全措施。經本院調取99年度交易字第123 號刑
    事過失傷害案件（下稱刑案）卷宗查閱結果，被告與原告盧
    美潔就雙方號誌為何各執一詞，又無其他證據可資佐證，以
    致無法經行車事故鑑定委員會鑑定等情，有高雄市政府行車
    事故鑑定委員會99年6 月15日高市車鑑字第0990002367號函
    1 份在卷可稽（見偵查卷第33頁）；惟盧美潔於刑事庭審理
    中證稱：當時其行進方面之燈號為綠燈，所以就直接通過，
    看到對方轉過來時有剎車，但還是被撞到了，當時看不見被
    告那個方向的號誌為何等語（見刑案二卷第57至59頁），而
    被告於刑事庭審理時自承：其當時僅注意該路口東向西車道
    停車線等紅燈車輛，並未注意小目標之機車，所以並未注意
    到系爭機車，而未採取緊急避煞措施等語（見刑案卷第61、
    62頁）；又參以道路交通事故現場圖，可知被告駕駛車輛左
    轉回正後經上開路口行駛約10公尺距離後，始與系爭機車發
    生碰撞，衡情被告應當有足夠時間、距離注意車前狀況而作
    適當之避煞措施，而被告仍疏未注意車前狀況而貿然行經該
    路口，是被告就系爭事故之發生有過失，堪以認定。且被告
    因系爭事故業經本院刑事庭認定犯過失傷害罪，而判處拘役
    40日確定在案，有上開刑案卷宗可憑，是原告主張因被告之
    過失行為致其等受有損害，應可採信。
  (二)原告各得請求之金額為若干？
    按因故意或過失，不法侵害他人之權利者，負損害賠償責任
    ；不法侵害他人之身體或健康者，對於被害人因此喪失或減
    少勞動能力，或增加生活上之需要時，應負損害賠償責任；
    不法侵害他人之身體、健康，被害人雖非財產上之損害，亦
    得請求賠償相當之金額。民法第184 條第1 項前段、第193
    條第1 項、第195 條第1 項前段分別定有明文。系爭事故係
    因被告之過失，致原告受有前揭損害，被告自應負侵權行為
    損害賠償責任。就原告得請求之金額，各分述如下：
  1.醫療費部分：盧美潔、林威伸就醫療費用各請求17,712元、
    6,697 元，此部分業據其等提出醫療費用單據為證，被告雖
    抗辯其曾為原告支出萬餘元之醫療費用，惟並未提出相關證
    據以實其說，尚難採認，則原告請求之醫療費用部分應予准
    許。
  2.看護費用部分：本院向義大醫療財團法人義大醫院（下稱義
    大醫院）函詢原告因系爭事故所受傷勢，是否有專人看護之
    必要一節，經該院函復：盧美潔需人看護約1 個月，前2 週
    需他人全日看護、後2 週則可半日看護，林威伸則需他人全
    日看護約3 個月等情，有該院100 年5 月30日義大醫院字第
    10000894號函在卷可稽（見本院卷第30頁）；再原告雖未提
    出確實支出看護費用之單據，惟不論實施照護者究係原告之
    親屬或實際上是否確有付費，被害人之親屬基於親情照護被
    害人之起居，所付出之勞力並非不能評價為金錢，縱因二者
    身分關係而免除被害人之支付義務，此種基於身分關係之恩
    惠，不能加惠於加害人，是由親屬看護時縱無現實看護費之
    支付，仍應認被害人受有相當於看護費之損害，得向加害人
    請求賠償，始符公平原則（最高法院94年度台上字第1543號
    判決意旨可資參照），是原告向被告請求賠償看護費用之損
    害，核屬有理。而如由專業人員實施看護，所需費用一般行
    情約在每日2,000 元左右，是本院認盧美潔、林威伸各請求
    看護費用42,000元、180,000 元，應屬合理而可採。
  3.不能工作之損失：盧美潔雖主張其於系爭事故發生時，每月
    薪資為21,900元，並提出其勞保投保薪資查詢資料為證；惟
    被告抗辯盧美潔曾向其自承實際並未工作，而經本院依職權
    調取盧美潔97、98年之所得資料以觀，盧美潔並無任何薪資
    收入，此有其稅務電子閘門財產所得調件明細表在卷可稽（
    見本院卷17、19頁），而其復未提出證據證明其於系爭事故
    發生時確有從事每月薪資21,900元之工作，則其此部分請求
    即難准許。
  4.精神慰撫金：按慰撫金之多寡，應斟酌雙方之身分、地位、
    資力與加害程度，及其他各種情形核定相當之數額，該金額
    是否相當，自應依實際加害情形與被害人所受之痛苦及雙方
    之身分、地位、經濟狀況等關係決定之，最高法院51年度台
    上字第223 號判例意旨可資參照。經查，原告因系爭事故而
    受有前揭傷害，為兩造所不爭執，足見原告之身體及健康權
    受被告不法侵害，因而受有精神上之痛苦，是原告請求非財
    產上之損害賠償，自屬有據。本院審酌兩造陳報之學歷，盧
    美潔名下有投資數筆、價值721,660 元，林威伸及被告名下
    則無財產等情，此據本院依職權調取兩造之稅務電子閘門財
    產所得調件明細表查閱屬實（見本院卷第88頁），再參酌原
    告所受之傷勢、影響生活之程度等一切情形，認盧美潔、林
    威伸所得請求之精神慰藉金各以100,000 元、150,000 元為
    適當。
  5.綜上，盧美潔得請求之金額為165,062 元【計算式為：1771
    2 ＋42000 ＋5350＋100000＝165,062 】，林威伸得請求之
    金額則為344,197 元【計算式為：6697＋180000＋4500＋30
    00＋150000＝344,197 】。
  (三)被告是否得主張過失相抵？
    被告抗辯原告盧美潔就本件事故之發生亦與有過失等語。經
    查，依系爭事故之道路交通事故現場圖（見偵查卷第11頁）
    觀之，兩車撞擊點至系爭機車倒地點僅有刮地痕長達11.7公
    尺，而無剎車痕，而被告係由興楠路之外車道從西向東左轉
    至該便道，衡情時速應不致過快，而盧美潔尚有約16公尺之
    反應距離，若盧美潔確有注意車前狀況且未超速並予以剎車
    ，現場不會僅有長達11.7公尺之刮地痕，而無煞車痕，參以
    盧美潔自陳案發當時時速約40至50公里，車速非慢，且當時
    天候晴、日間自然光線、柏油路面乾燥無缺陷、無障礙物、
    視距良好，此有道路交通事故調查報告表(一)在卷可稽（見偵
    查卷第12頁) ，則盧美潔亦有疏未注意車前狀況並隨時採取
    必要安全措施之過失，是盧美潔騎乘系爭機車通過交岔路口
    時，亦疏於注意有無來車同為肇事原因，應可認定。按損害
    之發生或擴大，被害人與有過失者，法院得減輕賠償金額或
    免除之，民法第217 第1 項定有明文；經本院審酌肇事雙方
    之行車狀態、過失情節、對於車禍發生原因力之強弱等一切
    情狀，認被告得減免40% 之肇事責任。是以，盧美潔、林威
    伸得請求被告賠償之金額，各為99,037元、206,518元。
六、再按「保險人依強制汽車責任保險法給付之保險金，視為加
    害人或被保險人損害賠償金額之一部分，加害人或被保險人
    受賠償請求時，得扣除之。」強制汽車責任保險法第30條定
    有明文，是若強制汽車責任保險人已為補償，在補償之範圍
    內，被害人或其繼承人對加害人之損害賠償請求權，應已移
    轉於保險人，被害人或其繼承人即不可請求，否則就有雙重
    得利之情形。查原告盧美潔、林威伸已各領取強制汽車責任
    保險金311,167 元、232,199 元，為原告所自承，並提出存
    摺影本為證（見本院卷第108 頁），則以其等上述所得請求
    之數額99,037元、206,518 元，扣除強制責任保險金所領得
    之金額，已無餘額可資請求，其等自不得再對被告有所請求
    。
七、綜上所述，本件原告依侵權行為之法律關係，本得請求被告
    賠償盧美潔99,037元、賠償林威伸206,518 元，惟原告所領
    取之強制汽車責任保險金已逾上開得請求被告賠償之數額，
    則其請求即無理由，應予駁回，而原告之訴既經駁回，其假
    執行之聲請失其依據，亦應予駁回。
八、本件為判決基礎之法律關係已臻明確，兩造其餘之攻擊防禦
    方法核與判決結果不生影響，毋庸一一論列，併此敘明。
九、據上論結：本件原告之訴為無理由，依民事訴訟法第78條、
    第85條第1 項，判決如主文。
中    華    民    國   100    年    12    月    20    日
                  民事第四庭法  官  盧怡秀
以上正本係照原本作成。
如對本判決上訴，須於判決送達後20日內向本院提出上訴狀。如
委任律師提起上訴者，應一併繳納上訴審裁判費。
中    華    民    國   100    年    12    月    20    日
                            書記官  林雅婷